最高法院刑事判決　　　　　　　九十四年度台非字第二三三號
　　上　訴　人　最高法院檢察署檢察總長
　　被　　　告　甲○○
　　　　　　　　　　　　巷2弄.
上列上訴人因被告違反毒品危害防制條例等罪定應執行刑案件，
對於台灣桃園地方法院中華民國九十四年三月二十三日九十四年
度聲字第六０三號第一審確定裁定，認為違法，提起非常上訴，
本院判決如下：
　  主  文
原裁定撤銷。
甲○○因施用第一級毒品罪，所處有期徒刑貳月；又因施用第二
級毒品罪，所處有期徒刑陸月；又因犯洗錢防制法，所處有期徒
刑參月；又因施用第二級毒品，所處有期徒刑參月應執行有期徒
刑拾月。
    理  由
非常上訴理由稱：「按法律上屬於自由裁量之事項，有其外部性
界限及內部性界限，並非概無拘束。依據法律之具體規定，法院
應在其範圍選擇為適當之裁判者，為外部性界限；而法院為裁判
時，應考量法律之目的，及法律秩序之理念所在者，為內部性界
限。法院為裁判時，二者均不得有所踰越。在數罪併罰，有二裁
判以上，定其應執行之刑時，固屬於法院自由裁量之事項，然仍
應受前揭外部性界限及內部性界限之拘束（鈞院80年臺非字第47
3號判例、92年度台非字第227號判決意旨參考）。查本件受刑人
甲○○所犯如原裁定附表編號1至4所示之施用第一級毒品、施用
第二級毒品、洗錢防制法、施用第二級毒品等四罪，前開各宣告
刑中最長之刑期者為編號2之施用第一級毒品罪有期徒刑6月，各
刑合併之刑期為1年2月，是依刑法第51條第5 款之規定，原裁定
定應執行之刑為有期徒刑1 年，從形式上觀察，雖未踰刑法第51
條第5款所定法律之外部界限，惟編號1之施用第一級毒品罪及編
號2之施用第二級毒品罪，於該院93年度訴字第168號判決中已定
應執行刑為有期徒刑7月，另編號4之施用第二級毒品與不合於定
刑要件之同案施用第一級毒品罪部分，於該院93年度訴字第1586
號判決中亦已定應執行刑為8 月，故在上開三個判決未定應執行
刑前，其加計之刑期為1年6 月（即7月＋8月＋3月），惟經聲請
定應執行刑後，就編號1至4號四罪之應執行刑為1 年，接續執行
不合於定刑要件之該院93年度訴字第1586號判決中施用第一級毒
品罪有期徒刑7 月部分，二者加計之刑期為1年7月，從而本件聲
請定執行刑後，刑期反較為未定刑前之刑期多出1 月，而顯然不
利於受刑人，不僅有違信賴原則，亦與前揭內部界限有悖，難謂
適法，案經確定，爰依刑事訴訟法第441條、第443條提起非常上
訴，以資救濟。」等語。
本院按判決不適用法則或適用不當者，為違背法令，刑事訴訟法
第三百七十八條定有明文。又按法律上屬於自由裁量之事項，有
其外部性界限及內部性界限，並非概無拘束。依據法律之具體規
定，法院應在其範圍選擇為適當之裁判者，為外部性界限；而法
院為裁判時，應考量法律之目的，及法律秩序之理念所在者，為
內部性界限。法院為裁判時，二者均不得有所踰越。在數罪併罰
，有二裁判以上，定其應執行之刑時，固屬於法院自由裁量之事
項，然仍應受前揭外部性界限及內部性界限之拘束。本件被告甲
○○先後犯如原裁定附表所示施用第一級毒品、施用第二級毒品
、違反洗錢防制法及施用第二級毒品等四罪；其中施用第一級毒
品及編號二之施用第二級毒品部分，經台灣桃園地方法院於九十
三年五月六日以九十三年度訴字第一六八號確定判決，判處有期
徒刑六月及二月，定其應執行刑為有期徒刑七月；嗣被告又犯原
裁定附表編號四之施用第二級毒品罪，與不合於定執行刑要件之
同案施用第一級毒品罪部分，亦另經台灣桃園地方法院於九十三
年十二月十六日以九十三年度訴字第一五八六號確定判決，分別
判處有期徒刑三月及七月，並定其應執行刑八月。故上開二判決
及違反洗錢防制法罪之判決，於本件未定應執行刑之前，其加計
之刑期為一年六月（即七月加八月加三月）。其後，原法院依台
灣桃園地方法院檢察署檢察官之聲請，以本件被告所犯原裁定附
表所示四罪合於定應執行刑之規定，乃定其應執行之刑為有期徒
刑一年。從形式上觀察，雖未逾越刑法第五十一條第五款所定法
律之外部性界限，惟倘接續執行該不合於定應執行刑要件之九十
三年度訴字第一五八六號判決中之施用第一級毒品罪有期徒刑七
月部分，二者加計之刑期為一年七月，已較一年六月多出一個月
，而不利於被告，難謂與法律秩序之理念及法律目的之內部性界
限無違。依上開說明，原裁定自有適用法則不當之違背法令。案
經確定，且不利於被告。非常上訴意旨，執以指摘，為有理由，
而此項定應執行刑之裁定，與科刑判決有同等效力，自應由本院
將原裁定撤銷，另行判決如主文第二項所示，以資救濟。
據上論結，應依刑事訴訟法第四百四十七條第一項第一款但書，
刑法第五十三條、第五十一條第五款，判決如主文。
中　　華　　民　　國　九十四　年　　十　　月　 二十　 日
                  最高法院刑事第五庭
                          審判長法官  吳　雄　銘
                                法官  池　啟　明
                                法官  郭　毓　洲
                                法官  吳　三　龍
                                法官  韓　金　秀
      本件正本證明與原本無異
                                      書  記  官
中　　華　　民　　國　九十四　年　　十　　月　　  　　日
                                                      Ｌ
